臺灣臺北地方法院民事判決
110年度勞訴字第148號
原      告  賴俊傑  
訴訟代理人  莊秀銘律師
            楊鎮宇律師

被      告  中華電視股份有限公司

法定代理人  陳郁秀  
訴訟代理人  王永森律師
            蔡慧貞律師

上列當事人間請求確認僱傭關係等事件，經本院於民國111年1月
7日言詞辯論終結，判決如下：
    主      文
原告之訴及其假執行之聲請均駁回。
訴訟費用由原告負擔。　
    事實及理由
程序方面：訴狀送達後，原告不得將原訴變更或追加他訴，但
  請求之基礎事實同一、不甚礙被告之防禦及訴訟之終結者，不
  在此限，民事訴訟法第255條第1項第2款、第7款定有明文。本
  件原告起訴時，聲明請求確認兩造間僱傭關係存在，並命被告
  自民國110年2月5日起至原告復職前1日止，按月於每月15日給
  付原告新臺幣(下同)8萬元及各自應給付日之翌日起算之利息
  、按月提繳勞工退休金6%至原告之勞工退休金個人專戶，嗣於
  111年1月7日變更聲明如後述原告主張部分(見卷第184頁)，核
  其請求之基礎事實同一，不甚礙被告之防禦及訴訟之終結，尚
  非不許。
原告主張：原告自82年6月16日起受僱於被告，107年6月15日起
  擔任視覺設計部美術中心資深美術指導，每月工資8萬元；被
  告曾指定原告擔任「109年台語頻道節目製作『音樂綜藝』採購
  案」(下稱系爭採購案)之評選委員，110年2月4日以原告於評
  選會議結束前私下與投標廠商映畫傳播事業股份有限公司(下
  稱映畫公司)製作人黃淑宜討論系爭採購案，經新聞媒體揭露
  後，導致系爭採購案廢標、得標廠商求償，損害被告之信譽及
  形象，違反被告所定獎金核發暨員工獎懲管理辦法(下稱系爭
  獎懲辦法)第14條第1項第6款、第19款、工作規則第6條第1項
  、第6項、第9項及第48條第1項第4款、第6款規定，情節重大
  為由，依勞動基準法第12條第1項第4款規定終止兩造間僱傭契
  約；惟原告無違反勞動契約或工作規則情節重大情形，被告終
  止契約不合法，兩造間僱傭關係仍存在，原告已請求復職，得
  依兩造間僱傭契約及民法第487條前段、勞工退休金條例第6條
  第1項、第14條第1項規定，請求被告自110年2月5日起按月發
  給工資8萬元(同年2月5至28日為68,571元)及提繳勞工退休金4
  ,812元(同年2月5至28日為4,125元)等情。聲明請求確認兩造
  間僱傭關係存在，並命被告給付原告68,571元及自110年3月16
  日起至清償日止按年利率5%計算之利息，再自110年3月1日起
  至原告復職前1日止，按月於每月15日給付原告8萬元及各自次
  月16日起至清償日止按年利率5%計算之利息，另提繳4,125元
  至原告之勞工退休金個人專戶，再自110年3月1日起至原告復
  職前1日止，按月於再次月底提繳4,812元至原告之勞工退休金
  個人專戶，原告願就前兩項供擔保，請准宣告假執行。
被告辯稱：原告經被告指派擔任系爭採購案之評選委員，應知
  悉並遵守採購評選委員會委員須知，對於招標資訊應予保密，
  不得與投標廠商私下聯絡，以維護系爭採購案之公正及公平性
  ，卻於109年12月11日評選會議結束前與投標廠商映畫公司製
  作人黃淑宜私下聯絡系爭採購案有關事務，不當影響評選公平
  與公正性，導致系爭採購案廢標、得標廠商求償，被告因此於
  名譽及經濟上受有重大損害；原告違反採購評選委員會委員須
  知第3點第2項、第3項、第4點、第5點第1項、第2項、第9點第
  3項、第11點第1項、採購人員倫理準則第7條第6款、第7款、
  第19款、系爭獎懲辦法第14條第6款、第19款、工作規則第6條
  第1項、第6項、第9項、第48條第1項第4款、第6款規定，且情
  節重大，事後又毫無悔意，不配合被告調查，嚴重破壞勞雇關
  係之信賴基礎，故被告依勞動基準法第12條第1項第4款規定終
  止僱傭契約，並無不合等語。聲明請求駁回原告之訴，如受不
  利判決，被告願供擔保，請准宣告免為假執行。
兩造不爭執事項：(見卷第186至189頁)
  ㈠原告自82年6月16日起受僱於被告，107年6月15日起擔任視覺
    設計部美術中心資深美術指導，每月工資8萬元，最後工作
    日110年2月4日，被告發給原告工資至當日。(原證2)
　㈡被告依所訂藝文採購管理準則(依文化部公布之「法人或團體
    接受機關補助辦理藝文採購監督管理辦法」訂定)，成立系
    爭採購案採購評選委員會，辦理徵案評選作業，投標廠商評
    選須知之附件1「評選評分表」備註3記載「本人知悉、並遵
    守『採購評選委員會評選委員須知』」；原告經被告指派擔任
    評選委員。(被證1藝文採購管理準則、被證2系爭採購案投
    標廠商評選須知、評選評分表、被證3採購評選委員會委員
    須知)
　㈢被告於109年12月11日14時至17時5分舉行系爭採購案評審會
    議，原告於當日15時33分至17時1分與投標廠商映畫公司製
    作人黃淑宜以LINE通訊軟體對話，內容包括「靠要啦，做球
    給你都不會接」、「就是你要聲明會配合華視，因為現在編
    審都很菜，這樣是證明你們不會不尊重他」等語。(原證6、
    被證5，右側原告與左側黃淑宜之LINE對話紀錄)
　㈣今日新聞於110年1月6日、7日報導系爭採購案，標題分別為
    「郭建宏控招標黑箱華視：公開透明」、「華視遭控黑箱招
    標祭重懲抓內鬼」。(被證4、原證9)
　㈤被告於110年2月4日公告系爭採購案之執行現況為「無法決標
    」，無法決標理由為「發現評選作業有足以影響採購公正之
    違法或不當行為」，依政府採購法第48條第1項第2款規定，
    不予開標決標。(被證7)
　㈥被告於110年2月4日以原告違反系爭獎懲辦法第14條第6款、
    第19款、工作規則第6條第1項、第6項、第9項、第48條第1
    項第4款、第6款規定，情節重大，有勞動基準法第12條第1
    項第4款所定「違反勞動契約或工作規則，情節重大」之情
    形為由，向原告表示終止僱傭契約。(原證5)
　　＊系爭獎懲辦法第14條「員工有下列事由之一者，得予解僱
      ：…㈥因處理業務過失或使用非法軟體遭廠商查獲，致使本
      公司商譽及財務蒙受重大損害者…違反勞動契約、保密規
      定或工作規則，情節重大者…」
　　＊工作規則第6條「(第1項)本公司員工應共同遵守政府法令
      及公司規章制度…(第6項)行為端正、言談謹慎、不驕奢、
      不浮誇、不損人利己、不損害公司信譽…(第9項)對職務上
      持有之業務或技術性機密，絕不外洩。」、第48條「(第1
      項)凡本公司員工有下列情形之一者，本公司得不經預告
      終止契約：…㈣…故意洩漏本公司技術上、營業上之秘密，
      致本公司受有損害。…㈥違反勞動契約或工作規則，情節重
      大。」
　㈦原告於110年2月5日寄發存證信函向被告表示：原告無違反勞
    動契約或工作規則情節重大情形，被告不得任意終止契約，
    並請求復職。(原證3)
　㈧異象國際傳播有限公司於110年2月9日寄發存證信函向被告表
    示「本公司於110年2月8日接獲貴公司…通知…採購案…不予開
    標決標…爰依政府採購法之規定，於法定期間內提出異議…本
    公司身為本標案之合法得標者且權益已受侵害…評選委員既
    然為貴公司聘任之人員，貴公司是否已盡選任與監督之責…
    若否，則亦應連帶負起侵權行為之損害賠償責任…」等語。(
    被證8)
　㈨被告於110年2月20日發函向原告表示其終止契約於法並無不
    合，所附同年月5日華視公報「視覺設計部美術中心賴俊傑
    解僱公告」記載「查視覺設計部美術中心賴俊傑，擔任『10
    9年台語頻道節目製作音樂綜藝』公開招標案之評選委員，遭
    映畫公司董事長郭建宏在媒體上揭露於評選會議結束前與投
    標廠商映畫公司製作人以LINE通訊軟體交談，訊息中提及『
    靠要啦，做球給你都不會接』、『就是你要聲明會配合華視，
    因為現在編審都很菜，這樣是證明你們不會不尊重他』等語
    。前述案件發生後，公司基於勿枉勿縱原則，指派專案小
    組展開調查。但於1月18日中午通知賴俊傑本人下午兩點半
    於會議中親自説明，賴員因故臨時請假，專案小組決定1月1
    9日上午10點召開第2次當事人説明會議，並以郵件通知，然
    19日上午賴員依舊未到場説明，於當日上午委由同仁臨時請
    假，專案小組為盡速釐清，發出第3次會議通知，透過郵件
    、簡訊、電話通知，1月19日下午3點，賴員出席到場説明，
    會議中則聲稱手機遺失無法提交資料，完全不配合調查工作
    。因評選會議結束前私下與廠商聯絡之行為，除嚴重影響
    採購案招標之公平、公正性外，且已違反公司工作規則第6
    條第9項員工對職務上持有之業務機密絕不外洩之規定。另
    本案經廠商將LINE對話紀錄揭露給新聞媒體，已嚴重損傷公
    司信譽及形象，造成標案必須廢標處理，導致本補助案延宕
    恐有未如期完成之風險及後續造成公司恐遭受得標廠商求償
    財產損害。再則，賴俊傑的行為，已重創公司辦公開招標案
    公信力，日後甚至影響其他政府補助案之申請。因本件違
    規事證明確，且已造成公司重大損害，在經過近1個月調查
    ，公司決定依據『獎金核發暨員工獎懲管理辦法』第14條第1
    項第6款、第19款、工作規則第6條第1項、第6項、第9項及
    第48條第1項第4款、第6款規定，屬情節重大，以勞動基準
    法第12條第1項第4款規定，予以解僱」。(原證4)
　㈩原告於110年3月3日申請勞資爭議調解，兩造於110年3月29日
    經臺北市政府勞動局勞資爭議調解不成立。(原證1)
　原證1至5、原證6(原告於109年12月11日至24日與映畫公司製
    作人黃淑宜之LINE對話紀錄)、原證7(系爭獎懲辦法)、原證
    8(工作規則)、原證9，被證1(藝文採購管理準則)、被證2(
    投標廠商評選須知)、被證3至4、被證5(原告於109年12月11
    日至24日與映畫公司製作人黃淑宜之LINE對話紀錄)、6(採
    購人員倫理準則)、被證7至8，形式上均為真正。
本院之判斷：
　㈠勞工有違反勞動契約或工作規則，情節重大之情形者，雇主
    得不經預告終止契約，勞動基準法第12條第1項第4款定有明
    文。被告以原告違反系爭獎懲辦法第14條第6款「因處理業
    務過失或使用非法軟體遭廠商查獲，致使本公司商譽及財務
    蒙受重大損害」、第19款「違反勞動契約、保密規定或工作
    規則，情節重大」、工作規則第6條第1項「本公司員工應共
    同遵守政府法令及公司規章制度」、第6項「行為端正、言
    談謹慎、不驕奢、不浮誇、不損人利己、不損害公司信譽」
    、第9項「對職務上持有之業務或技術性機密，絕不外洩」
    、第48條第1項第4款「故意洩漏本公司技術上、營業上之秘
    密，致本公司受有損害」、第6款「違反勞動契約或工作規
    則，情節重大」為由，於110年2月4日向原告表示依勞動基
    準法第12條第1項第4款規定終止僱傭契約，原告主張被告終
    止契約不合法，被告否認之。經查：
　　⒈被告依所訂藝文採購管理準則，成立系爭採購案之採購評
      選委員會，辦理徵案評選作業，原告經被告指派擔任評選
      委員，曾在投標廠商評選須知之附件1「評選評分表」上
      簽名，「評選評分表」備註3記載「本人知悉、並遵守『採
      購評選委員會評選委員須知』」等情，原告不爭執(見兩造
      不爭執事項㈡、卷第190頁)，可見原告應知或可得而知其
      受指派擔任評選委員，應遵守行政院公共工程委員會所訂
      「採購評選委員會委員須知」第3點「(第2項)委員對於所
      知悉之招標資訊，應予保密。(第3項)委員不得與所辦採
      購案有利益關係之廠商私下接洽與該採購案有關之事務。
      」、第4點「委員應依據法令，本於專業及良知，公正執
      行職務，不為及不受任何請託或關說。」、第5點「(第1
      項)委員不得有採購人員倫理準則第7條規定之行為。(第2
      項)機關發現委員有前項行為者，應予解聘…」、第9點「(
      第3項)委員對於不同廠商之詢問及態度，不得為無正當理
      由之差別待遇；勿在廠商面前對個別廠商公開誇讚或批評
      。」及行政院公共工程委員會所訂採購人員倫理準則第7
      條「採購人員不得有下列行為：…未公正辦理採購。洩
      漏應保守秘密之採購資訊。…從事足以影響採購人員尊嚴
      或使一般人認其有不能公正執行職務之事務或活動。…」
      等規定，公正執行採購職務。
　　⒉然而，原告於109年12月11日14時至17時5分被告舉行系爭
      採購案評審會議期間，曾於當日15時33分至17時1分與投
      標廠商映畫公司製作人黃淑宜以LINE通訊軟體對話，內容
      包括「靠要啦，做球給你都不會接」、「就是你要聲明會
      配合華視，因為現在編審都很菜，這樣是證明你們不會不
      尊重他」等語(見兩造不爭執事項㈢)，客觀上足以認為原
      告於上開對話前曾指點黃淑宜於系爭採購案如何聲明配合
      被告，黃淑宜卻未為之等情，可見原告未遵守上開規定，
      且其言行足以使一般人認為其不能公正執行採購職務，又
      未防免其言行損害被告之利益，以至於映畫公司向新聞媒
      體揭露上開對話並質疑系爭採購案之評選作業未盡公開、
      公正(見兩造不爭執事項㈣、被證4、原證9)，導致被告於1
      10年2月4日公告系爭採購案不予決標(見兩造不爭執事項㈤
      )、同年2月9日遭原得標廠商異象國際傳播有限公司請求
      負損害賠償責任(見兩造不爭執事項㈧)，故被告認為原告
      違反工作規則第6條第1項、第6項、第9項規定，有系爭獎
      懲辦法第14條第6款、第19款、工作規則第48條第1項第4
      款、第6款所定解僱事由，並非無據；原告主張：其未洩
      漏業務機密，亦未影響決標結果，縱然行為有失慎重而有
      瑕疵，情節亦非重大等語，並不可採。從而，被告於110
      年2月4日依勞動基準法第12條第1項第4款規定向原告表示
      終止僱傭契約(見兩造不爭執事項㈥)，亦非無據。
  ㈡被告於110年2月4日依勞動基準法第12條第1項第4款規定向原
    告表示終止僱傭契約，既非無據，兩造間僱傭關係因此消滅
    。從而，原告依兩造間僱傭契約及民法第487條前段、勞工
    退休金條例第6條第1項、第14條第1項規定，請求被告自同
    年2月5日起按月發給工資8萬元並提繳勞工退休金4,812元，
    為無理由。
綜上所述，原告請求確認兩造間僱傭關係存在，並依兩造間僱
  傭契約及民法第487條前段、勞工退休金條例第6條第1項、第1
  4條第1項規定，請求命被告給付原告68,571元及自110年3月16
  日起至清償日止按年利率5%計算之利息，再自110年3月1日起
  至原告復職前1日止，按月於每月15日給付原告8萬元及各自次
  月16日起至清償日止按年利率5%計算之利息，另提繳4,125元
  至原告之勞工退休金個人專戶，再自110年3月1日起至原告復
  職前1日止，按月於再次月底提繳4,812元至原告之勞工退休金
  個人專戶，為無理由，應予駁回，其假執行之聲請應併予駁回
  。
本件事證已臻明確，兩造其餘攻擊防禦方法及所提證據，核與
  本件判決結果不生影響，爰不另一一論述，併予敘明。
據上論結，本件原告之訴為無理由。依民事訴訟法第78條，判
  決如主文。
中　　華　　民　　國　　111 　年　　2 　　月　　18　　日
                  勞動法庭  法  官  林玲玉
以上正本係照原本作成。
如對本判決上訴，須於判決送達後20日內向本院提出上訴狀。如
委任律師提起上訴者，應一併繳納上訴審裁判費。　　　　　　
中　　華　　民　　國　　111 　年　　2 　　月　　18　　日
                            書記官  張婕妤